【裁判字號】    91,訴,72
【裁判日期】    920225
【裁判案由】    侵權行為損害賠償
【裁判全文】
臺灣高等法院臺中分院民事判決  九十一年度訴字第七二號
      原      告  乙○○
      被      告  甲○○
右當事人間請求侵權行為損害賠償事件，原告提起刑事附帶民事訴訟，經本院刑事庭
裁定移送前來（九十年度附民字第二六一號），本院裁定如左︰
    主      文
原告之訴及其假執行之聲請均駁回。
訴訟費用由原告負擔。
    事實及理由
一、聲明：
（一）原告聲明：求為判決：
（１）被告應賠償原告新台幣（下同）二百萬元整及自起訴狀送達翌日起至清償日止
      ，按年利率百分之五計算之利息。
（２）前項判決請准提供擔保予以宣告假執行。
（３）訴訟費用由被告負擔。
（二）被告聲明：求為判決：
（１）原告之訴暨其假執行之聲請駁回。
（２）訴訟費用由原告負擔。
（３）如受不利判決，願供擔保免為假執行。
二、原告起訴主張：被告於民國（下同）八十三年以後，明知其所經營之泰和水泥工
    業股份有限公司（下稱泰和公司）資金周轉困難，無力進行投資設立水泥廠計畫
    ，竟意圖為自己不法所有，夥同蔡明憲等人詐騙原告誘使其參與施作水泥廠工程
    ，致原告陷於錯誤，於八十四年二月二十八日與被告經營之泰和公司簽訂工程合
    約書，承攬泰和公司萬榮水泥廠擋土牆工程，並依約繳付二百萬元為工程履約保
    證金與被告。嗣因被告未依約如期開工，原告經查訪方知工程有重複發包，才知
    受騙。經原告依法追訴被告之刑事責任，被告為鈞院九十年度上易字第三八三號
    刑事判決詐欺罪有罪確定在案；惟原告迄今未償分文，爰提起本件附帶民事訴訟
    ，依侵權行為之規定請求被告賠償二百萬元及自起訴狀送達翌日起至清償日止，
    按年利率百分之五計算之利息等語。
三、被告則以：被告並未詐欺原告，刑事判決認定有誤，被告已提起非常上訴救濟中
    。退步言之，縱使原告之主張為真實；惟查，原告係於九十一年十月十四日，始
    行提起本件附帶民事訴訟，距離其知悉被告之侵權行為致其受有二百萬元之損害
    ，無論是自八十四年五月底起算或是自八十六年九月二十六日起算，均已逾越侵
    權行為損害賠償二年之請求權時效期間，被告依法為時效消滅抗辯拒絕賠償等語
    。
四、原告主張被告甲○○明知其所經營之泰和公司，於八十年間，申請在花蓮縣鳳林
    鎮○里○段一○四之三四地號設立水泥廠，因申請手續費時致泰和公司資金週轉
    困難，且上開土地曾於八十年間經債權人聲請法院查封，嗣經撤回後，另於八十
    三年四月二十九日經債權人聲請法院查封中，已無資力繼續上開投資計畫，竟夥
    同訴外人蔡明憲等人詐騙原告，誘使原告參與施作水泥廠工程，致原告陷於錯誤
    ，於八十四年二月二十八日與被告經營之泰和公司簽訂工程合約書，承攬泰和公
    司萬榮水泥廠擋土牆工程，並依約繳付二百萬元為工程履約保證金與被告。嗣因
    被告未依約如期開工，原告經查訪方知工程有重複發包，才知受騙。經原告依法
    追訴被告之刑事責任，被告詐欺犯行，並經本院刑事庭以九十年度上易字第三八
    三號刑事判決判處有期徒刑六年確定在案等情，有上開刑事判決附卷可稽，自堪
    信為實在。
五、按因故意或過失不法侵害他人之權利者，負損害賠償責任；故意以背於善良風俗
    之方法，加損害於他人者亦同；又違反保護他人之法律，致損害於他人者，負損
    害賠償責任；又因侵權行為所生之損害賠償請求權，自請求權知有損害及賠償義
    務人起，二年間不行使而消滅；民法第一百八十四條第一項、第一百九十七條第
    一項前段分別定有明文。次按關於侵權行為損害賠償請求權之消滅時效，應以請
    求權人實際知悉損害及賠償義務人時起算，非以知悉賠償義務人因侵權行為所構
    成之犯罪行為經檢察官起訴，或法院判決有罪為準，最高法院七十二年台上字第
    七三八號著有判例。是請求權人若實際知悉損害及賠償義務人時，即起算時效，
    並不以賠償義務人坦承該侵權行為之事實為必要，至該賠償義務人於刑事訴訟中
    所為之否認或抗辯，或法院依職權所調查之證據，亦僅供法院為判刑論罪之參酌
    資料而已，不影響請求權人原已知悉之事實。經查：原告於本院九十年度上易字
    第三八三號詐欺案件九十年九月三日庭訊時問陳述：「（法官問：是否知悉有同
    一工程重複發包之問題？係何時、如何知悉的？）八十四年五月底，我去花蓮地
    院請教狀子如何寫，收件的人說又是泰和，我嚇一跳，他說我不知是排第幾個，
    我才知道。」等語（見上開刑事卷第九十三頁），此有上開訊問筆錄附卷可參，
    並經本院調取上開刑事卷審閱無訛。足見原告於八十四年五月底時，即已知悉被
    告以同一工程重複發包之方式，與其訂立工程合約，並收取二百萬元工程保證金
    ，涉有詐欺情事。又原告根據上開所指述，認為被告涉有詐欺犯行，乃於八十六
    年九月二十六日具狀自訴被告涉犯詐欺罪行，此亦有原告所提起之自訴狀影本附
    卷可按，亦據本院調取上開刑事卷審閱無訛。益證原告至遲於八十六年九月二十
    六日，自訴被告詐欺犯行，即已知悉被告之侵權行為致其受有二百萬元之損害。
    揆諸上開判例意旨，原告關於本件侵權行為損害賠償請求權之消滅時效，應至該
    時起算，而非以知悉賠償義務人因侵權行為所構成之犯罪行為經檢察官起訴或法
    院有罪判決為準。惟原告遲至九十一年十月九日，始行提起本件附帶民事訴訟，
    距離其知悉被告之侵權行為致其受有二百萬元之損害，無論是自八十四年五月底
    起算或是自八十六年九月二十六日起算，均已逾越侵權行為損害賠償二年之請求
    權時效期間。是被告以原告之損害賠償請求權已逾二年之時效期間為抗辯，應堪
    採信。
六、綜上所述，原告主張侵權行為之損害賠償請求權已逾二年之時效期間而消滅，則
    其請求被告賠償其所受損害二百萬元；並自起訴狀繕本送達被告之翌日起至清償
    日止，按年息百分之五計算之利息，即屬無據。其假執行之聲請，亦失所據，應
    併予駁回。
七、本件事證已臻明確，兩造其餘攻擊及防禦方法與舉證，經本院審酌後，認於判決
    結果不生影響，無予逐一論述之必要。
八、據上論結：本件原告之訴，為無理由，依民事訴訟法第七十八條，判決如主文。
中      華      民      國    九十二    年      二      月    二十五    日
~B1民事第三庭審判長法  官  黃永泉
~B2                法  官  蔡秉宸
~B3                法  官  翁芳靜
右為正本係照原本作成。
如對本判決上訴，須於收受判決送達後二十日內向本院提出上訴書狀，其未表明上訴
理由者，應於提出上訴後二十日內向本院提出上訴理由書（須按他造人數附具繕本）
，並繳納送達用雙掛號郵票拾份（每份拾肆元）。
上訴時應提出委任律師或具有律師資格之人之委任狀；委任有律師資格者，另應附具
律師及格證書及釋明委任人與受任人有民事訴訟法第四百六十六條之一第一項但書或
第二項（詳附註）所定關係之釋明文書影本。
~B                書記官  陳麗玉
中      華      民      國    九十二    年      二      月    二十五    日
附註：
民事訴訟法第四百六十六條之一（第一項、第二項）
對於第二審判決上訴，上訴人應委任律師為訴訟代理人。但上訴人或其法定代理人具
有律師資格者，不在此限。
上訴人之配偶、三親等內之血親、二親等內之姻親，或上訴人為法人、中央或地方機
關時，其所屬專任人員具有律師資格並經法院認為適當者，亦得為第三審訴訟代理人
。
                                                                        Ｂ


司法院資訊處製作；財團法人民間司法改革基金會備份。
